【裁判字號】    95,台上,6586
【裁判日期】    951130
【裁判案由】    違反毒品危害防制條例
【裁判全文】
最高法院刑事判決            九十五年度台上字第六五八六號
上  訴  人  甲○○
選任辯護人  袁烈輝律師
上列上訴人因違反毒品危害防制條例案件，不服台灣高等法院台
中分院中華民國九十五年九月二十二日第二審判決（九十五年度
上重訴字第四五號，起訴案號：台灣彰化地方法院檢察署九十四
年度偵字第九九三六號），提起上訴，本院判決如下：
    主  文
原判決撤銷，發回台灣高等法院台中分院。
    理  由
本件原判決認定上訴人甲○○有原判決事實欄所載犯行，因而撤
銷第一審之科刑判決，改判仍論處上訴人連續販賣第一級毒品（
累犯）罪刑（無期徒刑），固非無見。
惟查：(一)審理事實之法院，對於案內與認定事實、適用法律、罪
名成立與否或於公平正義之維護或對被告之利益有重大關係之一
切證據，除認為不必要者外，均應詳為調查，然後基於調查所得
之心證以為判斷之基礎；茍與認定事實、適用法律有重要關係，
或於公平正義之維護或對被告之利益，有重大關係之事項，在客
觀上認為應行調查之證據，而未依法加以調查，或證據雖已調查
而其內容尚未明瞭者，即與未經調查無異，如遽行判決，即屬刑
事訴訟法第三百七十九條第十款所稱之當然違背法令。本件證人
陳慈男於第一審審理時證稱：（檢察官問）為什麼你在警詢時說
是跟甲○○購買毒品？（答）我有跟警察說是合買的，警察說不
能這樣講，叫我一定要指證說我向甲○○買的。且當時我有說我
的毒品案件已經判了，可不可以不要作證，警察說不行，一定要
作證等語（見第一審卷第二二二頁）。似指其在警詢中之陳述並
非出於任意性，是否屬實，原審未予調查釐清，遽認證人陳慈男
在警詢中之陳述具有可信性而得為證據，自有未當。(二)當事人於
審判期日前，或審判期日，聲請調查之證據，如與待證事實有重
要關係，又非不能調查或不易調查，而法院未予調查，又未認其
無調查之必要，以裁定駁回之，其所踐行之訴訟程序，自難謂非
違法。本件上訴人於原審民國九十五年七月三十一日準備程序，
曾請求詰問證人黃琨宇、陳年發、陳見智等人，有該準備程序筆
錄可稽。原審未予調查，復未於判決內說明不予調查之理由，難
認妥適。(三)原判決於事實欄二之（二）認定，上訴人自九十三年
十月間某日起至同年十一月某日止，由陳慈男以0000000
000號行動電話或公共電話撥打甲○○之000000000
0號行動電話聯絡後，由甲○○在其上揭租屋處巷道外位在山腳
路上之台塑大彰加油站旁，以每次新台幣（下同）五百元之價格
，連續販賣第一級毒品海洛因予陳慈男四次等情；惟又認定「（
其中一次日期為九十四年十一月十六日，海洛因淨重０．０一公
克）；以每次一千元之價格，連續販賣第一級毒品海洛因予陳慈
男六次（其中一次時間為九十四年十月二十二日晚上午十一時三
十分許，海洛因淨重０．一八公克）」云云。就上訴人犯罪時間
之敘述，事實前後顯有矛盾，是否誤載，事涉重典，自有糾正之
必要。以上或為上訴意旨所指摘，或為本院得依職權調查之事項
，應認原判決有撤銷發回更審之原因。
據上論結，應依刑事訴訟法第三百九十七條、第四百零一條，判
決如主文。
中    華    民    國  九十五  年   十一   月   三十   日
                      最高法院刑事第十庭
                          審判長法官  洪  清  江
                                法官  石  木  欽
                                法官  李  伯  道
                                法官  林  勤  純
                                法官  陳  晴  教
      本件正本證明與原本無異
                                      書  記  官
中    華    民    國  九十五  年   十二   月   十二   日
                                                Ａ


司法院資訊處製作；財團法人民間司法改革基金會備份。
